【裁判字號】    98,上訴,661
【裁判日期】    981006
【裁判案由】    違反槍砲彈藥刀械管制條例
【裁判全文】
臺灣高等法院刑事判決                 98年度上訴字第661號
    上  訴  人
    即  被  告  甲○○
    選任辯護人  王東山  律師
                林孝甄  律師
                許富雄  律師
上列上訴人因違反槍砲彈藥刀械管制條例案件，不服臺灣板橋地
方法院97年度重訴字第19號，中華民國98年1月7日第一審判決（
起訴案號：臺灣板橋地方法院檢察署96年度偵字第 21152號），
提起上訴，本院判決如下：
    主  文
原判決撤銷。
甲○○未經許可，持有可發射子彈具殺傷力之改造手槍，處有期
徒刑參年貳月，併科罰金萬新台幣陸萬元，罰金如易服勞役，以
新台幣貳仟元折算壹日；扣案可發射子彈具殺傷力之改造手槍壹
支（含彈匣壹個，槍枝管制編號0000000000號）沒收
。又未經許可，販賣可發射子彈具有殺傷力之改造空氣手槍，處
有期徒刑伍年貳月，併科罰金新臺幣陸萬元，罰金如易服勞役，
以新臺幣貳仟元折算壹日，販賣改造空氣手槍所得新台幣仟貳
佰元沒收。應執行有期徒刑陸年陸月，併科罰金新台幣拾萬元，
如易服勞役，以新台幣貳仟元折算壹日，扣案之可發射子彈具殺
傷力之改造手槍壹支（含彈匣壹個，槍枝管制編號000000
0000號）及販賣改造空氣手槍所得新台幣仟貳佰元均沒收
。
    事  實
一、甲○○明知可發射子彈具有殺傷力之改造手槍，屬槍砲彈藥
    刀械管制條例第4條第1項第 1款所管制之槍砲，非經中央主
    管機關許可，不得無故持有或販賣之。詎於民國95年 5月中
    旬某日晚間（起訴書誤載為 7月中旬），在臺北縣新莊市○○街18號前之「BBTARGET」商店前，經不詳年籍、姓名綽號
    「小偉」之成年男子交付由仿轉輪手槍製造之槍枝，車通金
    屬槍管及轉輪彈倉內阻鐵而成，雖外觀破損但仍具殺傷力之
    改造手槍1支（又名掌心雷、含彈匣1個、槍枝管制編號：00
    00000000號）後，即基於持有具殺傷力之改造手槍之犯意，
    將該改造手槍藏放在其臺北縣板橋市○○街80號 5樓住處房
    間之衣櫃內而持有之。
二、甲○○基於營利之意圖，於95年 9月 2日前往上述「BBTARG
    ET」 模型玩具槍商店，以新台幣（下同）2,500元之價格購
    入M84型WG403、口徑4.5MM之空氣手槍1支（槍枝管制編號：
    0000000000號）；隨即於95年 9月18日在雅虎奇摩拍賣網站
    上刊登：「為了方便買家買回去，不必惡搞，以致沒變強反
    而壞掉，推出以下系列：德制強力簧＋出氣加大＄3200～＞
    出速約150」 等訊息。嗣買家丁○○下標購買，甲○○遂與
    丁○○約定在臺北縣永和市（起訴書誤載為「台北市○○○○路SOGO百貨前交易，並於同年月23日駕駛不詳車號之車輛
    至SOGO百貨前，俟丁○○進入車內，即當場將上開販入之空
    氣手槍，置換強力彈簧，而將之改造成可發射子彈具有殺傷
    力之空氣手槍（製造有殺傷力之空氣手槍部分、原審漏未審
    酌），以 3,200元之價格售予丁○○，而從中牟利。嗣丁○○經警查獲持有上開具有殺傷力之空氣手槍（此部分業經原
    審以96年簡字第5654號判決有罪確定）後，為警循線追查，
    於96年 9月12日前往甲○○上址住處執行搜索，始查悉上情
    ，並扣得上述改造手槍1支。
三、案經臺北市政府警察局移送臺灣板橋地方法院檢察署檢察官
    偵查起訴。
    理  由
壹、程序方面：
一、就本件被告抗辯內政部警政署刑事警察局槍彈鑑定報告並無
    證據能力乙節，按刑事訴訟法第208 條第1 項規定，檢察官
    得囑託相當之機關鑑定。而所謂鑑定乃指於刑事訴訟程序中
    為取得證據資料而由檢察官或法官指定具有特別知識經驗之
    鑑定人、學校、機關或團體，就特定之事物，以其專業知識
    加以分析、實驗而作判斷，以為偵查或審判之參考。故而，
    不論鑑定人或鑑定機關、學校、團體，均應由檢察官或法官
    視具體個案之需要而為選任，始符合刑事訴訟法第208 條之
    規範本旨。但對於司法警察機關調查中之案件，或有量大或
    急迫之情形，為因應實務之現實需求，認為當然有鑑定之必
    要者，基於檢察一體原則，得由該管檢察長對於轄區內之案
    件，以事前概括選任鑑定人或囑託鑑定機關（團體）之方式
    ，俾便轄區內之司法警察官、司法警察對於調查中之此類案
    件，得即時送請事前已選任之鑑定人或囑託之鑑定機關（團
    體）實施鑑定。臺灣高等法院檢察署檢察長概括選任法務部
    調查局、內政部警政署刑事警察局為「槍彈有無殺傷力之鑑
    定」鑑定機關，概括選任法務部調查局、內政部警政署刑事
    警察局、國防部憲兵司令部情報處刑事鑑識中心為「槍彈比
    對鑑定」鑑定機關，此為本院職務上已知之事項。既本件扣
    案之改造手槍是否具殺傷力，業經司法警察機關臺北市政府
    警察局送往上述事前選任機關進行鑑定，是內政部警政署刑
    事警察局採「性能檢驗法」鑑定系爭改造手槍具有殺傷力，
    並出具書面鑑定報告，自有證據能力甚明（最高法院97年度
    台上字第2722號判決見解可資參照），被告此節抗辯，並非
    可採。
二、就被告抗辯警方於96年9 月12日就搜索票所載處所以外區域
    執行搜索乃屬違法，認扣案之改造手槍不具證據能力云云，
    按最高法院96年度台上字第5184號判決見解所示，搜索係採
    令狀主義，應用搜索票，由法官審查簽名核發之，目的在保
    護人民免受非法之搜索、扣押。惟因搜索處分具有急迫性、
    突襲性之本質，檢察官、檢察事務官、司法警察（官）難免
    發生時間上不及聲請搜索票之急迫情形，故刑事訴訟法第13
    0條規定附帶搜索、第131條規定緊急搜索、第131條之1規定
    同意搜索，乃無搜索票而得例外搜索之，稱為無票搜索。上
    開附帶搜索之範圍，以被告或犯罪嫌疑人之身體、隨身攜帶
    之物件、所使用之交通工具及其立即可觸及之處所為限，如
    逾此立即可觸及之範圍而逕行搜索，固係違法搜索。然查，
    本件搜索票所載搜索範圍，就處所部分固記載為臺北縣板橋
    市○○街80號4樓（見偵查卷第6頁），然本件被告係居住在
    臺北縣板橋市○○街80號5樓之房間內，而該 5樓房間乃由4
    樓之室內樓梯所通往，此觀之被告於警詢及原審審理中所述
    即知（見偵查卷第69頁及原審97年12月12日審理筆錄第14頁
    ）。足見被告即當時受搜索之嫌疑人所立即可觸及之範圍乃
    包括臺北縣板橋市○○街80號 5樓之房間，就此部分處所，
    即便未經記載在搜索票，亦屬附帶搜索所允許之範圍，本件
    搜索並無違法，被告抗辯因搜索所扣案之改造手槍無證據能
    力云云，亦非可取。
三、本件認定事實所引用之本件卷內所有卷證資料（包含人證與
    文書證據、物證等證據），並無證據證明係公務員違背法定
    程序所取得；且卷內之文書證據，亦無刑事訴訟法第 159條
    之 4之顯有不可信之情況與不得作為證據之情形。綜上，依
    刑事訴訟法第159條至159條之 5之規定，本件認定事實所引
    用之本件卷證所有證據（包含人證與文書證據、物證等證據
    ），均有證據能力，合先敘明。
貳、實體方面：
一、被告未經許可持有具殺傷力之改造手槍（掌心雷）部分：
    訊據被告於原審及本院審理中均不否認持有該改造手槍之事
    實，然辯稱：槍枝外觀破損，不知有殺傷力；因為槍枝很小
    ，整支都是鐵做的，感覺很精緻，有收藏價值才會購買云云
    。經查：
  (一)扣案之改造手槍（含彈匣 1個，槍枝管制編號：0000000000
    號）經內政部警政署刑事警察局鑑定結果，認係改造手槍，
    由仿轉輪手槍製造之槍枝車通金屬槍管及轉輪彈倉內阻鐵而
    成，擊發功能正常，可供擊發適用子彈使用，認具殺傷力乙
    節，有該局96年10月29日刑鑑字第0960144622號槍彈鑑定書
    1 件在卷可佐（見偵查卷第112至114頁）。雖被告辯稱：扣
    案之改造手槍未經實際試射，無從證明具有殺傷力云云；然
    上述扣案改造手槍，係經內政部警政署刑事警察局以「性能
    鑑驗法」即實際操作檢測槍枝之機械結構與性能，如槍管、
    滑套、轉輪等零件材質之檢視，滑套、扳機、撞針及擊錘等
    機械運作情形之檢驗，經鑑定人員實際操作檢視其結構、功
    能完整良好，擊發功能正常，即認該槍枝可供擊發適用子彈
    。且非制式槍枝如無適用子彈時，參酌國內其他專業鑑定機
    關之鑑定方法與流程，暨考量鑑定人員安全與鑑定標的危險
    間之比例原則，不再自行製作適用子彈進行動能測試法之試
    射鑑定，此業經該局以97年 6月25日函覆原審在卷。依刑事
    警察局上開鑑定報告及函文所載，扣案之改造手槍確經「性
    能檢驗法」確認該改造手槍可擊發適用子彈，具有殺傷力，
    已如前述。而性能檢驗法乃屬各國所認可之槍彈實驗室鑑定
    方法，可由專業槍彈鑑定人員據以判定殺傷力有無，自不以
    動能測試為必要。況本件執行鑑定之內政部警政署刑事警察
    局鑑識科人員，具有鑑定槍彈之專業，上開鑑定結果認扣案
    改造手槍具有殺傷力，自屬可信。
  (二)再者，鑑定人丙○○於本院審理中證稱：「我們第一次鑑定
    時就有注意到轉輪應是車鑿關係，車工造成彈輪部分破損，
    但另外還有二個是完整的，可以擊發。而槍枝部分，破損沒
    有那麼厲害。槍枝主要是看擊發功能，這把槍的擊發功能正
    常沒有問題。第二部分是要看能否承受子彈爆炸時的膛壓，
    如果槍管、裝填子彈的彈室及擊發子彈的槍機壁，這三個主
    要區域結構完整，應可以承受相當程度的膛壓。上面二個要
    件滿足的話，基本上就認定具有殺傷力。」、「之前94年至
    97年4月間測試131支所謂非制式槍枝（即改造手槍），我們
    使用動能測試法的結果，與我們一開始使用性能檢驗法結果
    是相同的。」、「（這把掌心雷在實務上是否有足供射擊的
    子彈？）只要口徑相同，能夠裝填於轉輪彈腔就可以使用」
    等語（見本院卷第104頁至第105頁）。
  (三)被告之辯護人又辯稱：二個掌心雷彈輪，其一彈輪「已毀壞
    」，根本不能固定以對置槍管，縱裝上扣案子彈（鑑定結果
    無殺傷力），整個彈輪亦無法固定會晃動，如何能擊發？其
    二彈輪本身彈孔極為狹小，不可能裝填上開扣案子彈，亦不
    可能有「適合」子彈可供擊發，且該輪匣材質極為脆弱，若
    持來打擊底火，必將使輪匣爆裂，鑑定機關迄今均未提出有
    何「適合」子彈可以裝填該彈輪，並可以擊出超出20焦耳，
    即以目視方式認定有殺傷力云云。然本院就扣案之掌心雷改
    造手槍，是否兩個彈輪均堪使用，且依兩個彈輪之破損情形
    ，是否仍能使該掌心雷具有殺傷力等事項，另函詢法務部調
    查局再予以鑑定，經該局函覆鑑定結果認：「二前述送鑑槍
    枝槍管口徑6mm可容直徑6mm以下金屬彈丸通過，其彈筒彈艙
    雖不容.22LR制式子彈（彈頭直徑約5.6mm）裝填，惟由於彈
    筒彈艙經過鑽研擴孔及貫通，可容適合使用之特製土造子彈
    填入，又由於其為低強度金屬材質製成，經過過度鑽研及持
    續使用造成彈筒變形，依其現狀仍可使用，惟持續過度使用
    有隨時崩裂潰損之虞。三另只附件彈筒（如照片一所示之下
    端彈輪）於送鑑時雖鑽研擴孔貫通一處但不適合子彈裝填及
    發射，其餘彈艙雖能夠裝填 .22製式子彈但前端阻塞不能使
    用如照片七、八；本只彈筒能與送鑑槍枝組合使用，由於其
    為低強度金屬材質製成，經過過度鑽研及持續使用造成彈筒
    變形，依其現狀雖仍可使用，但不能擊發具彈頭有殺傷力之
    子彈。四前述送鑑槍枝機械操作時其彈筒均不能順暢右旋轉
    動，須以手動方式輔助輪轉，經取直徑約4.5mm、重約2.1公
    克竹筷由送鑑槍枝前膛置入（如照片九、十）方式模擬試射
    ，槍枝擊鎚之撞鐵能將竹筷擊發射出距槍口 1公尺以上，擊
    鎚擊發力道足；送鑑槍枝結構及強度雖不適合裝填擊發制式
    子彈，然照片五彈輪上鑽研擴充並貫通之彈筒艙能裝填適合
    其使用之特製子彈，依其彈筒彈艙及槍管貫通可容金屬彈丸
    發射通過現狀、及整體機械性能仍足堪用情況，認送鑑槍枝
    仍為可打擊發射適合其發射於近距離具殺傷力之土造子彈。
    」，有該局98年8月 6日調科參字第09800405700號鑑定通知
    書乙份附卷可稽（見本院卷第113頁至第117頁），是以，上
    開鑑定結果亦認該扣案之掌心雷改造手槍仍可打擊發射適合
    其發射於近距離具殺傷力之土造子彈，該扣案改造手槍具有
    殺傷力乙節，足堪認定。
  (四)再參以被告於警詢中供稱：「我看那把槍精巧可愛，所以才
    答應『小偉』借他1,000元，他還有附1顆專用子彈，但我沒
    有擊發過，因為那把槍看起來怪怪的，我也不敢擊發」等語
    （見偵查卷第16頁），可見被告曾檢視扣案改造手槍之外觀
    及子彈樣式，足見其對於該扣案之改造手槍具有殺傷力乙節
    ，主觀上顯有認識，是被告空言辯稱不知具殺傷力，因為有
    收藏價值才會購買云云，要非可採。從而，被告未經許可持
    有可發射子彈具殺傷力之改造手槍犯行，事證明確，洵堪認
    定。
二、被告未經許可，販賣空氣手槍部分：
    訊據被告於原審及本院審理中不否認為賺取差價，將自「BB
    TARGET」商店所購得之空氣手槍售予丁○○，然矢口否認該
    空氣槍具有殺傷力，辯稱：將所購入之空氣槍直接轉賣給丁○○，並未加以改造；且都是買方把錢匯入我戶頭後，將錢
    領出，再去昌盛街商家提領交給買家，不可能改造，沒有幫
    丁○○改彈簧云云。經查：
  (一)證人丁○○經警查獲持有具有殺傷力之空氣手槍 1支（槍枝
    管制編號：0000000000號），經以小型二氧化碳高壓鋼瓶內
    氣體為發射動力，經裝填直徑約4.5MM鋼珠（重量約0.38G）
    試射三次結果，測得鋼珠發射速度分別為135、134、134 公
    尺/秒，計算其動能分別為3.46、3.41、3. 41焦耳，單位面
    積動能為21.77、21.45、21.45焦耳/平方公分，而依日本科
    學警察研究所之研究結果，彈丸單位面積動能達20焦耳/ 平
    方公分，足以穿過人體皮肉層，此有內政部警政署刑事警察
    局96年3月8日刑鑑字第0960029546號槍彈鑑定書 1件在卷可
    佐（見偵查卷第46至48頁）。而證人丁○○於原審審理中具
    結證稱：「我依被告在奇摩拍賣上所刊登的訊息向被告面交
    購買扣案之403空氣槍，價格為3,200元，面交地點在永和市
    ○○路的太平洋百貨，被告開車到那裡等我，我們在車上面
    交，我買到扣案的 403空氣槍是盒裝的，被告有當場在空氣
    槍上裝置強力彈簧，並說這個彈簧比較強，被告在裝彈簧前
    、後分別有測試過，裝彈簧前比較弱，裝好以後比較強、出
    氣變大」等語（見原審97年12月12日審理筆錄第 8至11頁）
    。
  (二)次查，證人即「BBTARGET」商店負責人戊○○於原審審理中
    具結證稱：「我經營的『BBTARGET』商店有販賣玩具手槍，
    95年間是否有販售 403型空氣手槍，我不確定；該空氣槍價
    格約 2,500元，包裝內並沒有附加加強彈簧，客人購買我也
    不會另外附送加強彈簧，槍身裡面本來就有合法的彈簧，是
    屬於法定焦耳數以內的彈簧，如果裡面有加強彈簧，一定是
    顧客回去自己換的」等語（見上開審理筆錄第3至7頁）。足
    見扣案具殺傷力之空氣手槍，於被告購入之初尚無殺傷力。
    參以被告於雅虎奇摩拍賣網站上係刊登：「為了方便買家買
    回去，不必惡搞，以致沒變強反而壞掉，推出以下系列：德
    制強力簧＋出氣加大＄3,200～＞出速約150」等訊息（見偵
    查卷第137至138頁），由該網路刊載文字亦顯示被告所販售
    之槍枝係有加裝強力彈簧之空氣手槍，核與證人丁○○上開
    所言向被告購買後，被告當場裝置強力彈簧，並表示裝好之
    後比較強、出氣比較大等情相符。是被告所辯當時係為刺激
    買氣，而刊登不實廣告云云，無非卸責之詞，不足採信。被
    告販賣空氣槍之犯行，事證明確，堪予認定。
  (三)本案承辦之警員即證人乙○○於本院審理中證稱：我們看到
    被告在網站上有販賣403手槍的訊息，因為403手槍本身的結
    構氣勢比較大，只要改造一根彈簧就會超過，被告在網頁上
    有敘明他改了什麼的，所以我們一開始就鎖定他；後來他突
    然在網路上消失很久一段時間，東西也下架，當時我們沒有
    查獲他，是查獲丁○○所持有1把有殺傷力的403手槍，是跟
    被告購買的，做完筆錄後，我們就持續跟監這條線，過一段
    時間後發現被告又上網販賣 CP2手槍，我們才決定搜索等語
    （見本院卷第75頁至第76頁）。雖證人乙○○佯裝買家向被
    告購買之 CP2槍枝，並無查獲加裝強力彈簧，惟證人乙○○
    已證稱被告曾在網站上販賣經改造之 403空氣手槍的訊息；
    故乙○○佯裝買家未買到經改造之 403空氣手槍，仍不足為
    有利於被告之認定。
  (四)綜上，被告甲○○意圖營利，以 2,500元販入空氣手槍，置
    換強力彈簧，以 3,200元之價格售予丁○○之事證已臻明確
    ；被告聲請傳訊於原審已詰問之證人丁○○，核無必要，併
    予敘明。
參、論罪科刑：
一、核被告甲○○持有改造手槍（掌心雷）部分，係犯槍砲彈藥
    刀械管制條例第8條第4項之未經許可持有其他可發射子彈具
    有殺傷力之改造手槍罪。又被告販售空氣手槍予丁○○部分
    ，係犯同條例第8條第1項之未經許可販賣空氣手槍罪。被告
    所犯上開二罪間，犯意各別、行為互殊，應予分論併罰。
二、原審經審理結果，為被告論罪科刑之判決，固非全屬無見。
    惟查，(1)就扣案之改造手槍（即掌心雷），轉輪彈筒破損情
    形，原審未詳為審酌，尚有未洽；(2)另被告將販入之空氣手
    槍，原本配置之普通彈簧抽出，改換成彈力較強之彈簧，以
    增加該把空氣手槍射擊時之動能，而將之改造成可發射子彈
    具有殺傷力之改造空氣手槍部分，原審漏未審酌，亦有不當
    。被告提起上訴，仍執陳詞，否認犯罪云云，雖無理由，然
    原判決既有可議之處，自應由本院將原判決撤銷改判。
三、爰審酌被告並無前科，未經許可持有具殺傷力之改造手槍（
    掌心雷）及販售具殺傷力之空氣手槍之犯罪動機、目的、手
    段，並考量具有殺傷力之槍枝，對於社會治安構成潛在威脅
    等犯罪所生危害程度，並審酌被告犯罪後一再卸詞否認犯行
    等一切情狀，就持有改造手槍（掌心雷）部分，量處有期徒
    刑3年2月，併科罰金萬新台幣 6萬元及諭知易服勞役之折算
    標準，就販賣空氣手槍部分，量處有期徒刑5年2月，併科罰
    金新臺幣 6萬元及諭知易服勞役之折算標準；並定其應執行
    有期徒刑6年6月，併科罰金10萬元及諭知易服勞役之折算標
    準。又扣案之改造手槍1支（含彈匣1個，槍枝管制編號：00
    00000000號），為違禁物，應依刑法第38條第1項第1款之規
    定沒收。另被告販售予證人丁○○之空氣手槍所得 3,200元
    ，應依刑法第38條第1項第2款沒收。至被告販售予證人丁○○之空氣手槍（槍枝管制編號：00000000 0號）雖亦屬違禁
    物，然業據原審以96年簡字第5654號判決宣告沒收在案，爰
    不予宣告沒收。
四、起訴書犯罪事實欄另記載被告置換加強彈簧後，以 3,200元
    之價格售予丁○○。惟原審就置換加強彈簧，增加該把空氣
    手槍射擊時之動能，而將之改造成可發射子彈具有殺傷力之
    改造空氣手槍部分，漏未審酌；又查製造與販賣係屬二個獨
    立行為，無裁判上一罪關係，原判決就改造部分，未予論罪
    ，似漏未裁判，即不在上訴審判範圍，並為維護被告審級利
    益，本院就該「製造」部分，自無法加以審究，附此敘明。
據上論斷，應依刑事訴訟法第369條第1項前段、第364條、第299
條第1項前段，槍砲彈藥刀械管制條例第8條第1項、第4項，刑法
第11條前段、第51條第5款、第7款、第42條第3項、第38條第1項
第1款，刑法施行法第1條之1，判決如主文。
本案經檢察官洪泰文到庭執行職務。
中    華    民    國    98    年    10    月     6    日
                  刑事第十四庭審判長法  官  陳志洋
                                    法  官  謝靜慧
                                    法  官  梁耀鑌
以上正本證明與原本無異。
如不服本判決，應於收受送達後十日內向本院提出上訴書狀，其
未敘述上訴之理由者並得於提起上訴後十日內向本院補提理由書
（均須按他造當事人之人數附繕本）「切勿逕送上級法院」。
                                    書記官  莊淑茹
中    華    民    國    98    年    10    月     6    日
附錄本案論罪科刑法條全文：
槍砲彈藥刀械管制條例第8條
未經許可，製造、販賣或運輸鋼筆槍、瓦斯槍、麻醉槍、獵槍、
空氣槍或第四條第一項第一款所定其他可發射金屬或子彈具有殺
傷力之各式槍砲者，處無期徒刑或五年以上有期徒刑，併科新臺
幣一千萬元以下罰金。
未經許可，轉讓、出租或出借前項所列槍枝者，處五年以上有期
徒刑，併科新臺幣一千萬元以下罰金。
意圖供自己或他人犯罪之用，而犯前二項之罪者，處無期徒刑或
七年以上有期徒刑，併科新臺幣一千萬元以下罰金。
未經許可，持有、寄藏或意圖販賣而陳列第一項所列槍枝者，處
三年以上十年以下有期徒刑，併科新臺幣七百萬元以下罰金。
第一項至第三項之未遂犯罰之。


司法院資訊處製作；財團法人民間司法改革基金會備份。
